【裁判字號】    97,訴,2522
【裁判日期】    980427
【裁判案由】    清償債務
【裁判全文】
臺灣板橋地方法院民事判決              97年度訴字第2522號
原      告  甲○○原名范秀琴.
訴訟代理人  柯清貴律師
複代理人    賴俊榮律師
被      告  乙○○
上列當事人間請求清償債務事件，經本院於民國98年4 月10日言
詞辯論終結，判決如下：
    主  文
被告應給付原告新台幣壹佰拾柒萬元及自民國九十七年十月四
日起至清償日止，按週年利率百分之五計算之利息。
訴訟費用由被告負擔。
本判決於原告以新台幣肆拾伍萬柒仟元供擔保後，得假執行。
    事實及理由
一、原告主張：被告於民國85年1 月6 日向合作金庫銀行股份有
    限公司（下稱合作金庫）借款新臺幣（下同）169 萬元，並
    由原告擔任連帶保證人，詎料被告未按時清償上開債務，導
    致合作金庫向原告追討，被告乃於97年5 月23日向合作金庫
    代償137 萬元後，合作金庫始解除原告之保證責任，依民法
    第749 條規定，原告於清償之137 萬元限度內，對主債務人
    即被告取得債權。為此提起本訴，併為聲明：(一)被告應給付
    原告137 萬元及自支付命令送達翌日起至清償日止，按年息
    5%計算之利息。(二)原告願供擔保，請准宣告假執行。
二、被告則以：兩造原為男女朋友，原告是以被告之名義購買不
    動產及向銀行貸款，並要求被告負擔一半之貸款，被告有答
    應，但兩造分手後，原告不告而別，故被告不願一直付貸款
    ，導致不動產遭拍賣，該不動產雖是登記被告名義，但實際
    均是原告在使用，所以全部義務都應由原告自行負擔等語資
    為抗辯。併為答辯聲明：原告之訴及假執行之聲請均駁回。
三、原告主張之事實，業據提出合作金庫資產管理股份有限公司
    於97年5 月28日出具之債務代償證明書影本一紙為證，其上
    記載「一、查借款人乙○○邀同甲○○（原名范秀琴）為連
    帶保證人，於民國（以下同）85年1 月6 日向台灣省合作金
    庫（已改名為合作金庫銀行股份有限公司）借款新台幣（下
    同）壹佰陸拾玖萬元整，並簽發同額借據乙紙，約定借款期
    限及利息依借據所載。上開債務本金餘額及遲延利息、違約
    金，依桃園地院八十九年度執字第一一００八號債權憑證所
    載，上開債務尚未清償，並嗣後經合作金庫銀行股份有限公
    司將債權讓售本公司在案。二、前項債務業經保證人甲○○
    以壹佰拾柒萬元整代償，本公司同意解除甲○○對本案之
    保證責任，以資證明。」等語，被告對於上開證物之真正，
    及其為系爭借款之借款名義人，原告為連帶保證人一節並不
    爭執。雖其辯稱：系爭借款是原告以被告名義購買不動產所
    借等語，然與其原於本件97年12月26日言詞辯論期日所辯：
    「我與原告共同購買系爭不動產，但是不動產是登記為我的
    名字。」等語（見本院卷第24頁），已有不符，且均為原告
    所否認，被告就其所辯，復未能舉證以實其說，自難認為真
    實。
四、按民法第749 條規定：「保證人向債權人為清償後，於其清
    償之限度內，承受債權人對於主債務人之債權。但不得有害
    於債權人之利益。」是原告以系爭借款之連帶保證人地位，
    向債權人合作金庫資產管理股份有限公司代償系爭借款債務
    137 萬元後，依民法第749 之規定，於原告清償之限度內，
    承受債權人合作金庫資產管理股份有限公司對於主債務人即
    被告之債權，即原告已取代債權人合作金庫資產管理股份有
    限公司之地位，自得於清償之限度內，行使原債權人之權利
    ，故被告即應就原告代為清償之金額負償還之責。從而，原
    告請求被告給付137 萬元，及自支付命令送達翌日即97年10
    月4 日起至清償日止，按年息5%計算之法定遲延利息，為有
    理由，應予准許。
五、因本案事證已臻明確，兩造其餘主張、陳述及所提之證據暨
    攻擊防禦方法，經本院審酌後，認均與本案判斷結果無影響
    ，毋庸再予一一審酌，附此敘明。
六、原告陳明願供擔保請准宣告假執行，經核尚無不合，爰酌定
    相當之擔保金額准許之。
七、結論：本件原告之訴為有理由，依民事訴訟法第78條、第3
    90條，判決如主文。
中    華    民    國    98    年    4     月    27    日
                  民事第一庭    法  官  黃信樺
以上正本係照原本作成
如對本判決上訴，須於判決送達後20日內向本院提出上訴狀
中    華    民    國    98    年    4     月    27    日
                                書記官  李佳靜


司法院資訊處製作；財團法人民間司法改革基金會備份。
